【裁判字號】    91,訴,6514
【裁判日期】    920129
【裁判案由】    損害賠償
【裁判全文】
臺灣臺北地方法院民事判決  九十一年度訴字第六五一四號
    原      告  丙○○
    訴訟代理人  乙○○
    被      告  甲○○
右當事人間請求損害賠償事件，經刑事庭移送前來，本院判決如左：
    主      文
被告應給付原告新臺幣壹拾萬仟壹佰肆拾元，及自民國九十一年九月二十日起至清
償日止，按週年利率百分之五計算之利息。
原告其餘之訴駁回。
訴訟費用由被告負擔五分之一，餘由原告負擔。
本判決第一項於新台幣仟壹佰肆拾元範圍內得假執行，其餘部分於原告以新臺幣
萬伍仟元供擔保後，得假執行；但被告如於假執行程序實施前，以新臺幣壹拾萬仟
壹佰肆拾元為原告預供擔保，得免為假執行。
原告其餘假執行之聲請駁回。
    事      實
甲、原告方面：
一、聲明：
（一）、被告應給付原告新臺幣（下同）六十萬三千一百四十元，及自起訴狀繕本送
        達之翌日起，至清償日止，按年息百分之五計算之利息。
（二）、願供擔保，請准宣告假執行。
二、陳述：原告丙○○於民國九十年三月三十日夜間十一時二十分許，騎乘ＧＳＫ─
    八三五號機車沿臺北市○○路自南往北方向行駛，行經該路三段七十九巷口時，
    突遭被告甲○○駕駛ＶＪ─四六八七號自小客車從該巷道欲右轉至興隆路，疏未
    注意禮讓原告之直行車先行及注意車前狀況並隨時保持必要之安全措施，擦撞原
    告所騎乘之機車，使原告因此受有左側顏面骨骨折、左下巴、左手、左下肢、右
    下肢淺創、左頰瘀傷等傷害，被告應負過失不法侵害原告身體及健康之責，爰依
    侵權行為法律關係訴請被告賠償如下之損害：
（一）、醫療費用部分：原告受傷後至臺北市立萬芳醫院就診，支出醫療費用三千一
        百四十元。
（二）、工作所得損失部分：車禍發生時，原告為高中三年級學生，因受到身體上嚴
        重傷害，必須療傷，致無法唸書準備當年大學入學考試，大學入學因而延誤
        ，以延誤一年計算，則大學學業必須延遲一年完成，而遲延一年畢業等於損
        失一年之就業收入，亦即增加一年之生活支出，以目前大學畢業生一個月最
        低收入二萬五千元計算，一年損失之就業收入即為三十萬元。
（三）、精神慰撫金部分：原告於車禍發生之時，甫滿十八歲，正就讀高中三年級，
        伊家境清寒，家計端賴母親一人工作收入，父親生病住院治療迄今十八年，
        伊係依賴殘障補助而完成高中學業，因此車禍受傷而中斷學業，精神上及心
        理上大受打擊，因而影響讀書情緒及效果，原期待當年九月進入大學就讀，
        但結果落空，眼看其他同學順利進入大學，自己無端落第，心中悲痛與自卑
        難以言喻，被告之過失不法侵害行為顯與原告未考取大學有相當因果關係，
        此屬常理而毋庸舉證，故請求被告賠償精神慰撫金三十萬元。
三、證據：提出臺北市立萬芳醫院甲種診斷證明書、原告父親黃莒光身心障礙手冊各
          一份、臺北市立萬芳醫院醫療費用證明五份（以上均影本）為證。
乙、被告方面：
一、聲明：
（一）、被告願給付原告三千一百四十元。
（二）、原告其餘之訴及假執行之聲請均駁回。
（三）、願供擔保，請准免為假執行之宣告。
二、陳述：
（一）被告雖於前揭時地駕駛ＶＪ─四六八七號自小客車，行經臺北市○○路○段七
      十九巷巷口欲右轉興隆路時，疏未注意車前狀況並隨時保持必要之安全措施及
      未讓直行車先行，致與原告騎乘之ＧＳＫ─八三五號機車發生擦撞，致原告受
      有左側顏面骨折、左下肢、左頰瘀傷等傷害，但原告受傷情形並不嚴重，事發
      當時萬芳醫院僅對原告為簡單之治療即告知可自行回家，被告迄今尚就學中，
      無工作收入，肇事車輛雖為被告所有，但車齡已有八年，此外被告並無其他財
      產實無法負擔原告所要求之高額賠償，原告主張之精神慰撫金三十萬元顯然過
      高。另其大學聯考落弟之結果與本件車禍並無相當因果關係，原告大學聯考不
      順利之精神痛苦不應由被告負擔賠償之責。又原告事發當時為學生，本無工作
      ，要求被告賠償其一年無法工作之勞動損失，其請求顯乏依據。再者，事發當
      時距離大學聯考時間尚有一段時日，原告應就因本件車禍發生與其無法考上大
      學，因而喪失一年工作所得之事負舉證責任。
（二）就原告主張因本次車禍支出醫療費用三千一百四十元部分，伊願意如數給付。
丙、本院依職權調閱台灣台北地方法院檢察署九十年度調偵字第六七三號、九十年度
    偵字第一五三四號、本院新店簡易庭九十一年度店交簡字第一三七號、本院九十
    一年度九十一年度交易字第二二七號過失傷害案卷。
    理      由
一、本件原告起訴主張：伊於九十年三月三十日夜間十一時二十分許騎乘ＧＳＫ─八
    三五號機車，沿臺北市○○路自南往北方向行駛，行經該路三段七十九巷口時，
    突遭被告甲○○駕駛從該巷道欲右轉至興隆路之ＶＪ─四六八七號自用小客車擦
    撞，被告駕駛汽車未讓直行車先行，且未注意車前狀況並保持必要之安全措施，
    進而擦撞原告所騎乘之機車，使原告受有左側顏面骨骨折、左下巴、左手、左下
    肢、右下肢淺創、左頰瘀傷等傷害，被告應負過失不法侵害原告身體及健康之責
    ，爰依侵權行為法律關係訴請被告賠償醫療費用、工作所得損失與精神慰撫金共
    六十萬三千一百四十元等情。被告則以：原告因車禍受傷支出醫療費用三千一百
    四十元部分，伊願如數給付；惟原告於車禍發生之時並無工作，而其復未舉證證
    明原告受傷當年未考取大學致遲延就業一年與本件車禍之發生具有相當因果關係
    ，其主張之工作所得損失並無理由，且原告主張之精神慰撫金三十萬元顯然過高
    等語，資為抗辯。
二、經查，原告主張伊於九十年三月三十日夜間十一時二十分許騎乘ＧＳＫ─八三五
    號機車，沿臺北市○○路自南往北方向行駛，行經該路三段七十九巷口時，突遭
    由被告甲○○駕駛從該巷道欲右轉至興隆路之ＶＪ─四六八七號自用小客車擦撞
    ，致伊受有左側顏面骨骨折、左下巴、左手、左下肢、右下肢淺創、左頰瘀傷等
    傷害一節，業據其提出診斷證明書一件為證，且為被告所不爭執，並經本院依職
    權調閱台灣台北地方法院檢察署九十年度調偵字第六七三號、九十年度偵字第一
    五三四號、本院新店簡易庭九十一年度店交簡字第一三七號、本院九十一年度九
    十一年度交易字第二二七號過失傷害案卷查核屬實，自堪信為真實。
三、次查，本件被告於上開時間，駕駛ＶＪ─四六八七號自用小客車沿臺北市○○路
    三段七十九巷由東往西方向行駛，行經未以號誌劃分幹支道之該巷（支道）巷口
    欲右轉興隆路（幹道）時，本應暫停讓直行車先行，並應注意車前狀況並隨時保
    持必要之安全措施（道路交通安全規則第一百零二條第一項第二款、第九十四條
    第三項規定參照），竟未注意及之，致擦撞原告騎乘之機車一節，經核與被告於
    偵查中自承「：：（你駛出七十九巷巷口時有無注意左方來車？）：：我沒有看
    到丙○○的車子。」（台灣台北地方法院檢察署九十年偵字第一五三四○號案卷
    第頁背面參照）「當時我車由東向北右轉時，右轉已快完成。」、「我車由東向
    北右轉時，突然由南向北有部重機ＧＳＫ─八三五直行，該車右前車頭擦撞我車
    ：：」等語大致相符；而本件交通事故現場之交岔路口未設有號誌，事發之時情
    況天候為晴，有夜間照明光線、無障礙物、視距良好各情，則有道路交通事故調
    查報告表附台灣台北地方法院檢察署九十年偵字第一五三四○號案卷足憑，是被
    告於車禍發生之時，並無不能注意之情事，竟於駕駛汽車行駛支道右轉興隆路（
    幹道）時，疏未暫停讓直行車先行，亦未注意車前狀況及保持必要之安全措施，
    擦撞原告騎乘之機車，致原告受有傷害，是其所為顯有過失，且該過失行為與原
    告所受之損害具相當因果關係等情，即堪認定。
五、按因故意或過失，不法侵害他人之權利者，負損害賠償責任；違反保護他人之法
    律，致生損害於他人者，負賠償責任，民法第一百八十四條第一項前段、第二項
    定有明文。本件被告因上違反道路交通安全規則第一百零二條第一項第二款、第
    九十四條第三項規定之過失行為，致原告受有左側顏面骨骨折、左下巴、左手、
    左下肢、右下肢淺創、左頰瘀傷等傷害，屬侵害原告之身體權及健康權，自應依
    民法第一百八十四條第一項前段、第二項負損害賠償責任。又不法侵害他人之身
    體或健康者，對於被害人因此喪失或減少勞動能力，或增加生活上之需要時，應
    負損害賠償責任；不法侵害他人之身體、健康、名譽或自由者，被害人雖非財產
    上之損害，亦得請求相當之金額，民法第一百九十三條第一項、第一百九十五條
    第一項亦有明文，是本件原告依侵權行為法律關係訴請被告應賠償其所受之損害
    尚無不合。至原告請求之各項損害賠償有無理由（範圍多寡），分述如下：
（一）、醫療費用部分：按當事人於言詞辯論時為訴訟標的之捨棄或認諾者，應本於
        其捨棄或認諾為該當事人敗訴之判決，民事訴訟法第三百八十四條定有明文
        。本件原告主張被告應賠償其所支出醫療費用三千一百四十元之損失部分，
        業據被告於本院九十二年一月二十一日言詞辯論時予以認諾（該日言詞辯論
        筆錄參照），是揆諸揭規定，原告此部份之請求自應予以准許。
（二）、精神慰撫金部分：原告因此車禍受傷而受有左側顏面骨骨折、左下肢、左頰
        瘀傷等處傷害，精神受有痛苦，本院審酌被告之加害行為、原告所受損害之
        程度、事發之時原告甫滿十八歲、就讀於中興高中三年級、並無工作，被告
        則就讀文化大學法律研究所，沒有工作等兩造在社會上之身份地位、經濟等
        一切情狀，認原告請求被告給付非財產上之損害三十萬元，要屬過高，應減
        為十萬元，方屬相當。
（三）、工作所得損失部分：末按損害賠償，除法律另有規定或契約另有訂定外，應
        以填補債權人所受損害及所失利益為限。又所謂「所失利益」，必須依通常
        情形或依已定之計劃、設備或其他一切情事，可得預期之利益；故必須有客
        觀的確定性，若僅有取得利益之希望或可能，則無「所失利益」可言。本件
        原告於車禍發生之時，為高中三年級學生並無工作，本無工作損失之可言。
        至畢業後工作所得損失部分，原告並未舉證證明伊於事發之時即已有至特定
        機構（單位）就業之確定計劃之事，及原告延緩一年就業一事與被告之過失
        行為具相當因果關係，其泛稱大學畢業生每月最低收入二萬五千元云云，僅
        屬有取得利益之希望或可能，尚難執此遽認原告有何工作所得損失。從而，
        原告就此之請求自無由准許。
五、綜上所述，原告因被告之過失侵權行為致受傷害，支出醫療費用（增加生活支出
    ）、精神受有痛若，是其依侵權行為法律關係訴請被告給付一十萬三千一百四十
    元，洵屬有據；又給付無確定期限者，債務人於債權人得請求給付時，經其催告
    而未為給付，自受催告時起，負遲延責任。其經債權人起訴而送達訴狀，或依督
    促程序送達支付命令，或為其他相類之行為者，與催告有同一之效力，民法第二
    百二十九條第二項定有明文。原告依侵權行為法律關係訴請被告損害賠償，並非
    定有確定期限之債務，是原告請求被告給付自起訴狀繕本送達翌日（即九十一年
    九月二十日）起至清償日止，按週年利率百分之五計算之法定遲延利息，亦屬有
    據，均應准許，至逾此部分之請求，則無理由，應予駁回。
六、本件因事證已臻明確，兩造其餘攻擊、防禦方法及所為之立證，經核與判決之結
    果不生影響，無庸逐一論述，併予敘明。
七、又兩造分別陳明願供擔保以代釋明，聲請宣告或免予假執行，除被告認諾部分應
    依職權宣告假執行外，就原告勝訴部分，核無不合，爰分別酌定相當之擔保金宣
    告之，至於原告敗訴部分，其假執行之聲請即失所附麗，不應准許，應予駁回。
八、據上論結，原告之訴為一部有理由，一部無理由，依民事訴訟法第七十九條但書
    、第三百八十九條一項第一款、第三百九十條第二項、第三百九十二條，判決如
    主文。
中      華      民      國    九十二    年      一      月    二十九    日
                                      民事第四庭法      官    周玫芳
右為正本係照原本作成
如對本判決上訴，須於判決送達後廿日內向本院提出上訴狀
中      華      民      國    九十二    年      一      月    二十九    日
                                                法院書記官    王朝枝


司法院資訊處製作；財團法人民間司法改革基金會備份。
